【裁判字號】    97,上易,312
【裁判日期】    970326
【裁判案由】    妨害名譽
【裁判全文】
臺灣高等法院臺中分院刑事判決         97年度上易字第312號
上  訴  人  臺灣臺中地方法院檢察署檢察官
被      告  乙○○
選任辯護人  尤雯雯律師
上列上訴人因被告妨害名譽案件，不服臺灣臺中地方法院96年度
易字第5417號中華民國96年12月25日第一審判決（起訴案號：臺
灣臺中地方法院檢察署 96年度偵字第18917號），提起上訴，本
院判決如下：
    主  文
上訴駁回。
    理  由
一、公訴意旨略以：被告乙○○因其母林春美與舅舅甲○○之間
    發生傷害糾紛，竟基於公然侮辱之犯意，於民國（下同）96
    年6月6日零時32分許，在臺中縣沙鹿鎮○○○街61號甲○○
    所有工廠的前面馬路上，公然對甲○○稱「我打狗才有夠力
    ，你知道你是狗哦」言詞，侮辱甲○○。因認被告乙○○涉
    犯刑法第309條第1項之公然侮辱罪嫌云云。
二、按犯罪事實應依證據認定之，無證據不得認定犯罪事實；不
    能證明被告犯罪者，應諭知無罪之判決，刑事訴訟法第 154
    條第2項、第301條第1項定有明文。次按「刑事訴訟法第161
    條已於91年2月8日修正公布，其第一項規定：檢察官就被告
    犯罪事實，應負舉證責任，並指出證明之方法。因此，檢察
    官對於起訴之犯罪事實，應負提出之證據及說服之實質舉證
    責任。倘其所提出之證據，不足為被告有罪之積極證明，或
    其指出之證明方法，無從說服法院以形成被告有罪之心證，
    基於無罪推定之原則，自應為被告無罪判決之諭知。本件原
    審審判時，修正之刑事訴訟法關於舉證責任之規定，已經公
    布施行，檢察官仍未提出適合於證明犯罪事實之積極證據，
    並說明其證據方法與待證事實之關係；原審對於卷內訴訟資
    料，復已逐一剖析，參互審酌，仍無從獲得有罪之心證，因
    而維持第一審諭知無罪之判決，於法洵無違誤」，最高法院
    92年臺上字第 128號判例可資參照。又按事實之認定，應憑
    證據，如未能發現相當證據或證據不足以証明，自不能以推
    測或擬制之方法，以為裁判之基礎，最高法院40年臺上字第
    86號判例均著有明文。
三、另按「被告以外之人於審判外之陳述，雖不符前 4條（指刑
    事訴訟法第159條之1至第159條之4）之規定，而經當事人於
    審判程序同意作為證據，法院審酌該言詞陳述或書面陳述作
    成之情況，認為適當者，亦得為證據」，又「當事人、代理
    人或辯護人於法院調查證據時，知有第159條第1項不得為證
    據之情形，而未於言詞辯論終結前聲明異議，視為有前項之
    同意」，刑事訴訟法第159條之5第1項、第2項亦有明文。本
    件被告或辯護人就檢察官提出之證據之證據能力，均未於言
    詞辯論終結前聲明異議，本院認以之作為本案之證據亦屬適
    當，是該等證據自均具有證據能力，合先敘明。
四、公訴人認被告涉犯公然侮辱罪嫌，無非以告訴人甲○○之指
    訴，及告訴人甲○○所提出之現場錄音帶及譯文為其論據。
    訊據被告乙○○對於上揭時地在場一節坦承不諱，惟堅決否
    認有公然侮辱之犯行，辯稱：伊有說伊打狗才有夠力，所說
    的狗不是指被告，另伊沒有說「你知道你是狗」這句話等語
    。經查：
（一）證人即告訴人甲○○於偵審時固一再指稱：被告公然罵伊
      「我打狗才有夠力，你知道你是狗哦」等語，並提出現場
      錄音帶及譯文為據。惟經原審及本院勘驗告訴人提出之現
      場錄音帶結果，製有勘驗結果筆錄二份在卷可稽（見原審
      卷第36至37頁、本院卷第38頁）。被告當時說「我打狗才
      有夠力」之前後文，與告訴人當時在場之對話內容如下（
      甲指告訴人，乙指被告）：
        甲：我什麼時候打你老母？阿？我什麼時候打你‥‥？
        乙：會驚嗎？
        甲：我要驚什麼？
        乙：驚什麼？去找警察，笑死人。
        甲：喔，不能找警察？是不是算你很夠力？
        乙：不夠力啦。
        甲：喔。
        乙：我打狗才有夠力。
        甲：喔，你打狗才有夠力喔？那你現在意思是？意思現
            在是說罵我狗嗎？還是怎麼樣？
    一人說：你怎知伊說狗‥‥
    一人說：嘸跟你講，你說的喔‥
    一人說：現在是你自己開嘴講的喔
        甲：喔，這樣喔。
    一人說：我嘸跟你說喔。
        甲：喔，那你是不是再說大聲一點，不然你說什麼意思
            阿？我就聽嘸啊。
    一人說：我家..狗..有罪喔？
        甲：阿？不用這樣說啦。」
（二）依上揭對話內容，被告稱「不夠力啦，我打狗才有夠力」
      ，係回應告訴人所稱「不能去找警察？是不是算你很夠力
      」言語之挑釁、鬥嘴，其陳述重點是告知告訴人自己夠力
      事項，既未具體指稱告訴人是狗，尚難因被告在現場與告
      訴人對話時，針對告訴人提及之夠力事項，曾回嘴稱「我
      打狗才有夠力」，及當時尚有另外三名男子在場等事實，
      即遽認被告已以暗示之方法稱呼告訴人是狗。又縱被告於
      原審審理時曾稱：伊說打伊母親的那個人是狗等語（見原
      審卷第17頁），然由錄音譯文中可知告訴人並未承認有毆
      打被告母親情事，且被告當場亦未向告訴人表示打其母親
      的人是狗乙節，是該部分尚難採為不利於被告之證據。再
      參以上開錄音帶勘驗結果，被告並未對告訴人表示「你知
      道你是狗哦」之言詞，是告訴人認被告已指稱告訴人是狗
      乙節，與事實不符，即有瑕疵可指。至告訴人雖認上開錄
      音帶內容，被告當場有回稱「你怎知你是狗」云云，惟經
      原審及本院反覆履勘聽聞多次，仍認上開語句內容係「你
      怎知伊說狗」，且難以辨識係被告所述，又依該句話語之
      內容稱「伊說」，應係被告以外之其他在場人所陳述，是
      告訴人此部分所述亦非可採。
五、此外，復查無其他積極證據足資認定被告有公然侮辱告訴人
    之事，此部分應認證據不足證明被告犯罪，原審為被告無罪
    判決之諭知，尚無不合。至告訴人於請求檢察官上訴狀及補
    充告訴狀中另提及：被告當時以言語對告訴人稱「會驚嗎」
    、「驚什麼？去找警察，笑死人」、「我打狗才有夠力」等
    ，應構成刑法第 305條恐嚇危害安全罪云云。惟就被告對告
    訴人稱「會驚嗎」、「驚什麼？去找警察，笑死人」部分，
    檢察官並未起訴被告恐嚇危害安全罪，自難據以審判。而就
    被告稱「我打狗才有夠力」之言詞，既認係告訴人言語挑釁
    之回嘴，而難以認定被告係以暗示之方法稱呼告訴人是狗，
    業如前述，依此，被告當無恐嚇危害安全之犯行可言，併此
    敘明。因此檢察官依告訴人之請求提起上訴，並無理由，應
    予駁回。
據上論結，應依刑事訴訟法第368條，判決如主文。
本案經檢察官丙○○到庭執行職務。
中    華    民    國    97    年    3     月    26    日
          刑事第八庭    審判長法  官  羅  得  村
                              法  官  劉  榮  服
                              法  官  張  靜  琪
上列正本證明與原本無異。
不得上訴。
                              書記官  陳  俞  豪
中    華    民    國    97    年    3     月    26    日


司法院資訊處製作；財團法人民間司法改革基金會備份。
